【裁判字號】    99,交聲,229
【裁判日期】    991231
【裁判案由】    違反道路交通管理處罰條例聲明異議
【裁判全文】
臺灣雲林地方法院交通事件裁定         99年度交聲字第229號
移送機關即
原處分機關  交通部公路總局嘉義區監理所雲林監理站
異  議  人
即受處分人  謝承達
上列異議人即受處分人因違反道路交通管理處罰條例案件，對於
交通部公路總局嘉義區監理所於民國99年11月5 日所為雲監裁字
第裁72-KAI038208號裁決書（舉發違反道路交通管理事件通知單
案號：雲林縣警察局98年12月13日雲警交字第KAI038208 號），
聲明異議，本院裁定如下：
    主  文
異議駁回。
    理  由
一、按汽車駕駛人，駕駛汽車有違反道路交通安全規則、第33條
    之管制規則，因而肇事致人死亡，吊銷其駕駛執照，道路交
    通管理處罰條例第61條第1 項第4 款定有明文。又橋樑，不
    得臨時停車；機車優先車道標線，係機器腳踏車優先行駛之
    車道，其他車種除起步、準備停車、臨時停車或轉向外，不
    得橫跨或占用行駛道路，道路交通安全規則第111 條第1 項
    第1 款、交通標誌標線設置規則第174 條之1 第1 項亦有明
    定。
二、原處分意旨略以：異議人即受處分人謝承達於民國98年11月
    22日下午3 時10分許，駕駛車牌號碼IR-778號營業大貨車（
    下稱本案大貨車），於雲林縣西螺鎮台1 線北上第225.9 公
    里處車道，有「違反道路交通安全規則第111 條第1 項第1
    款，在橋樑上臨時停車，因而肇事致人（盧廷傳）死亡」之
    違規，嗣經雲林縣警察局交通警察隊員警製單舉發，原處分
    機關即交通部公路總局嘉義區監理所雲林監理站以其違規事
    實明確，依道路交通管理處罰條例第61條第1 項第4 款、第
    67條第3 項規定，裁處吊銷駕駛執照（駕駛執照限於99年12
    月5 日前繳送）、1 年內禁考。
三、聲明異議意旨略以：異議人辯稱事發當天駕駛本案大貨車原
    本行駛在溪州大橋的車道上，因風速太強，導致原本綁在車
    子上的帆布橡皮筋斷掉而遮到後方的視線，方才緊急臨時停
    車在橋旁要固定帆布，並不是故意要違規停車。在固定好帆
    布，車子要開走時，對方即盧廷傳因為風太大致安全帽被吹
    動而遮到前方視線撞上本案大貨車，車禍當天把盧廷傳送到
    彰基雲林分院時，身上只有鼻子、額頭上有撕裂傷且意識都
    非常清楚。嗣後於盧廷傳轉院到彰化基督教醫院總院手術後
    約20天才死亡，並非車禍而導致當場死亡，警察開立的紅單
    也是盧廷傳死亡後才補開的，故請法院不要吊銷異議人駕駛
    執照，因為全家生計皆係仰賴異議人之薪資收入，倘駕駛執
    照被撤銷異議人即無法謀生云云，爰依法聲明異議。
四、經查：
（一）異議人於上開時地，駕駛本案大貨車，行經雲林縣西螺鎮
      台1 線北上第225.9 公里處車道，因本案大貨車上之帆布
      橡皮筋斷裂而遮蔽駕駛人視線，故駕駛人始臨時停車於溪
      州大橋並欲重新固定帆布等情，有雲林縣警察局98年12月
      13日雲警交字第KAI038208 號舉發違反道路交通管理事件
      通知單、原處分機關99年11月5 日雲監裁字第裁72-KAI03
      8208號違反道路交通管理事件裁決書各1 份在卷可稽，復
      為異議人所自承，應堪信為無誤。惟異議人否認本件違規
      行為與盧廷傳之死亡間有其相當因果關係，並執前開理由
      置辯。
（二）惟異議人因上開交通違規事件，涉犯刑法第276 條第1 項
      過失致死罪嫌之事實，業經本院於99年9 月13日以99年度
      交訴字第19號判決異議人犯業務過失致死罪，處有期徒刑
      8 月，並於判決理由認定異議人係考領有職業聯結車駕駛
      執照之駕駛人（見98年度偵字第897 號，下稱偵卷，第29
      頁至第30頁），自對於前開規定理應知之甚詳，且事發當
      時天候為晴天、光線為日間自然光線、路面乾燥、無缺陷
      、無障礙物及視距良好，有道路交通事故調查報告表(一)在
      卷可稽（見偵卷第15頁），是就現場情形而言，並無不能
      注意之情事，竟為圖一時之便，而疏未注意及此，將其所
      駕駛之前開大貨車違規臨時停放在溪州大橋之機車優先道
      上，並占用部分機車優先道，妨礙機車通行，致被害人所
      騎乘之機車行經該路段時，亦未注意車前狀況，由後追撞
      靜態停放之被告貨車，致發生本件車禍，其行為自有過失
      。且本件經送臺灣省嘉雲區車輛行車事故鑑定委員會鑑定
      結果，亦認被害人盧廷傳駕駛輕型機車，未注意車前狀況
      ，撞及占用部分機車優先道之臨時停車，為肇事主因；異
      議人駕駛營業大貨車，於橋樑上、占用部分機車優先道臨
      時停車綁帆布不當，妨礙機車通行，為肇事次因，此有該
      委員會99年3 月30日嘉雲鑑990108字第0995801134號函附
      之鑑定意見書在卷足憑（見99年度相字第65號卷第5 頁至
      第8 頁）。可見本件被害人盧廷傳確因本件車禍受傷死亡
      ，係因被告前揭之過失行為所造成，其上開過失行為與被
      害人死亡間具有相當之因果關係存在，堪以認定。異議人
      上述所辯，本院難以採信。
（三）另行政罰法第26條規定：「一行為同時觸犯刑事法律及違
      反行政法上義務規定者，依刑事法律處罰之。但其行為應
      處以其他種類行政罰或得沒入之物而未經法院宣告沒收者
      ，亦得裁處之。」「前項行為如經不起訴處分或為無罪、
      免訴、不受理、不付審理之裁判確定者，得依違反行政法
      上義務規定裁處之」，此即所謂一事不二罰原則。因此一
      行為同時觸犯刑事法律及違反行政法上義務規定時，由於
      刑罰（包括自由刑、罰金刑）與行政罰（罰鍰）同屬對不
      法行為之制裁，而刑罰之懲罰作用較強，故依刑事法律處
      罰，即足資警惕時，實無一事二罰再處行政罰之必要，且
      刑事法律處罰，由司法機關依法定程序為之，較符合正當
      法律秩序，應予優先適用，但罰鍰以外之沒入或其他種類
      行政罰（指裁罰性之不利處分，包括剝奪或消滅資格、權
      利之吊銷證照處分），因兼具維護公共秩序之作用，為達
      行政目的，行政機關仍得併予裁處。故原處分機關依道路
      交通管理處罰條例第62條第4 項、第67條第3 項規定，裁
      罰異議人吊銷駕駛執照，1 年內禁考之部分，核異議人所
      受徒刑之目的不同、種類殊異，乃為達維護用路權人生命
      、身體安全之裁罰性不利處分，屬行政罰法第26條第1 項
      但書所稱其他種類行政罰，仍應依法裁處之。至異議人認
      駕照遭吊銷後，將影響異議人家庭生活，本院表示同情，
      惟仍無法遽以為免罰之事由。
五、綜上所述，原處分機關以異議人確有違反道路交通安全規則
    第111 條第1 項第1 款，在橋樑上臨時停車，因而肇事致盧
    廷傳死亡之違規行為，依道路交通管理處罰條例第61條第1
    項第4 款、第67條第3 項規定，對異議人裁處吊銷駕駛執照
    、1 年內禁考，於法並無違誤或不當。異議人聲請異議，為
    無理由，應予駁回。
據上論斷，應依道路交通管理處罰條例第87條第2 項、道路交通
案件處理辦法第19條，裁定如主文。
中    華    民    國    99    年    12    月    31    日
                    交通法庭    法  官  周欣怡
以上正本證明與原本無異。
如不服本裁定，應於裁定送達後5 日內向本院提出抗告狀（須附
繕本）。
                                書記官  林惠鳳
中    華    民    國    100     年    1     月  4     日

司法院資訊處製作；財團法人民間司法改革基金會備份。
